【裁判字號】    90,交上訴,232
【裁判日期】    891204
【裁判案由】    過失致死
【裁判全文】
臺灣高等法院臺中分院刑事判決                    九十年度交上訴字第二三二號
    上  訴  人
    即  被  告  丙○○
右上訴人，因被告過失致死案件，不服臺灣苗栗地方法院八十九年度交訴字第三一號
，中華民國八十九年十二月四日第一審判決（起訴案號：臺灣苗栗地方法院檢察署八
十九年度偵字第八０九號），提起上訴，本院判決如左：
    主  文
原判決撤銷。
丙○○從事業務之人，因業務上之過失致人於死，處有期徒刑伍月，如易科罰金，以
參佰元折算壹日，緩刑參年。
    事  實
一、丙○○係從事鋁窗加工業，駕車載運鋁窗為其附隨業務，是為從事駕駛業務之人
    ，其於民國（下同）八十九年一月十日上午九時三十分許，駕駛車號Ｗ四─０三
    五二號自用小貨車載運鋁窗，沿苗栗縣苗栗市○○街由東往西方向行駛，欲至客
    戶處施工，行經苗栗縣苗栗市○○街與正通路交岔路口處，本應注意駕車行駛於
    未劃標線之道路，應靠右行駛，及注意車前狀況，隨時採取必要之安全措施，而
    依當時為日間晴天，視距良好，並無不能注意之情事，竟疏未注意車前狀況及靠
    右行駛，仍貿然偏於道路之左側行駛，適年老之李實林（十九年五月五日出生）
    駕駛車號ＩＣＮ─八四六號重型機車沿苗栗縣苗栗市○○路由南往北方向行駛，
    遇閃光紅燈，疏未注意暫停，復未注意車前狀況，即行貿然穿越道路，迨丙○○
    發現李實林之來車已煞避不及，二車因而發生碰撞，致李實林人車倒地並受有頭
    部外傷、顱內出血之傷害，經送醫延至八十九年二月三日凌晨一時許不治死亡。
    丙○○於上開肇事後，犯罪未為發覺前，即行報警救護，向警自首表明願接受裁
    判。
二、案經臺灣苗栗地方法院檢察署檢察官相驗後自動檢舉偵查起訴。
    理  由
一、訊據上訴人即被告（下稱被告）丙○○，對於右揭時地駕車肇事並致李實林死亡
    之事實坦承不諱，惟辯稱其雖有過失，但主要過失應在死者，其並非業務過失致
    死，當時有注意左右來車，且減速慢行，被害人何以在受傷住院返家後甚久始死
    亡云云。惟查：
(一)上開業務過失致死之犯罪事實，業據被害人家屬甲○○指訴發生車禍之情事綦詳
    外，並有道路交通事故調查報告表乙紙、現場照片十二等在卷可資佐證。又被告
    係於未劃標線之道路上駕車，且肇事時，車輛煞停位置係偏於道路中間甚至左側
    ，有上開現場照片可證，足見被告斯時駕車未靠右行駛。另參諸被告所駕之自用
    小客貨車受損位置為左前方板金、左前方保險桿凹陷及前擋風玻璃破裂，被害人
    李實林之重機車則係右前車頭外殼破裂，此為被告於警訊中坦認，並有上開現場
    車損照片足核，可見二車之撞擊點在於雙方之車頭，再依被告迭自警訊至原審調
    查時均自陳其看見被害人之車輛時，距離約有二、三十公尺遠等語（參見相字卷
    七、二十頁背面、原審卷十九頁），則被告見有被害人之車輛時，仍有二、三十
    公尺之反應距離，若被告一直警戒車前狀況，並注意被害人車輛之行車動態，以
    被告自陳車速僅二十公里，而被害人之車速甚快一情觀之，被告於被害人車輛接
    近時早得為避讓或煞停措施，雙方車輛又豈會車頭撞擊？由此可證被告係見被害
    人之車輛尚有二、三十公尺遠，遂未加注意，認被害人之車於被告通過路口時或
    已早通過、或尚未進入路口，不致撞及，因而肇禍，是被告確有未注意車前狀況
    之情事甚明。
(二)又被害人李實林駕車方向之號誌為閃光紅燈，有現場照片可考，是以道路交通事
    故調查報告表上現場圖將之標示為閃光黃燈，容有錯誤，茲被害人李實林駕車行
    經有閃光紅燈之路口，未為停讓，仍朝路口直駛，以致撞擊，有被告指陳在卷，
    且依二車撞擊後停放於路口之位置觀之，被告之車較被害人之車距離路口邊緣要
    遠，被告之車顯然較早進入路口，若被害人有為停讓，被告之車頭已過，二車之
    撞擊點自無可能係在被告之車頭，故益認被告上揭指陳為真實，足以採信。惟按
    駕駛人駕車行駛於未劃標線之道路，本應注意靠右行駛，並注意車前之狀況，隨
    時採取必要之安全措施，道路交通安全規則第九十四條第三項及第九十五條分別
    有明文規定。又遇閃光紅燈應為停讓，為「道路標誌標線號誌設置規則」第四章
    所規定。被告及被害人駕車自應注意及之，而依當時天候、路況，尚無不能注意
    之情事，竟仍疏未注意，以致肇事，被告及被害人之行為均有過失，就此，被害
    人雖與有過失，但被告仍難辭過失之責。
(三)況本件經送台灣省竹苗區車輛行車事故鑑定委員會鑑定結果，亦認被害人係肇事
    主因，而被告係肇事次因，亦有該委員會八十九年十月十三日竹鑑字第八九０六
    九八號鑑定意見書可稽（參見原審卷二三頁），益證被告之行為有所過失，被告
    上揭所辯，自難均採。再者，被害人李實林確因本件車禍事故致死，已據台灣苗
    栗地方法院檢察署檢察官督同法醫師相驗明確，製有相驗屍體證明書、驗斷書及
    勘驗筆錄在卷可憑，可見該車禍事件與該被害人致死間，有相當之因果關係。又
    被告係駕駛自用小貨車，於工作途中肇事，業據被告於原審及本院供承在卷，可
    見被告係業務過失致死，至為顯明，從而被告上開所辯云云，核係卸責之詞，難
    以採信，是被告上開犯行，洵堪認定。
二、查被告係從事鋁窗加工業，駕車載運鋁窗為附隨業務，是為從事業務之人，其於
    執行業務中肇事致人於死，是核被告所為，係犯刑法第二百七十六條第二項之業
    務上過失致死罪。被告於肇事後犯罪未發覺前，報警自首，有道路交通事故調查
    報告表足憑，並接受裁判，應依法減輕其刑。原審經審理之結果，認被告罪證明
    確，予以論科，固非無見。但依上所述，被告係肇事次因，且車禍發生地點，堪
    認被告先進入該位置，則原審遽予量處有期徒刑六月，自嫌過重。且查被告犯罪
    後，刑法第四十一條得易科罰金之法定最重本刑，已由三年提高至五年，並於九
    十年一月十日修正公布，於同月十二日生效施行，且依刑法施行法第三條之一第
    二項「未諭知得易科罰金之處罰者，亦同」，可見未判決確定之刑事案件，如法
    定最重本刑為五年以下有期徒刑，且經宣告被告有期徒刑在六月以下時，即應依
    法諭知易科罰金之折算標準，至為顯明，則經比較新舊法之規定，自應以新法有
    利於被告，是原審量處被告之刑度在有期徒刑六月以下，未及適用該法律，亦有
    違誤。被告提起上訴，否認其係業務過失致死云云，固非可取，但指摘原審量刑
    過重，非無理由，原判決亦有上開可議，即屬無可維持，應由本院撤銷改判。爰
    審酌被告犯罪之手段、所生危害、肇事後態度、雙方各有過失及被告肇事後已與
    被害人家屬達成民事和解等一切情狀，量處如主文第二項所示之刑，並諭知易科
    罰金之折算標準，以示懲儆。末查，被告未曾受有期徒刑以上刑之宣告，此有被
    告之前科表在卷可稽，犯後且與被害人家屬成立和解，此有被告所提調解書在卷
    可稽，並為被害人家屬甲○○於本院九十年二月二十二日調查時所是認，本院因
    認上開刑之宣告已足生警愓，無虞再犯，一併宣告緩刑三年，用啟自新。
據上論斷，應依刑事訴訟法第三百六十九條第一項前段、第三百六十四條、第二百九
十九條第一項前段，刑法第二條第一項前段、第二百七十六條第二項、第六十二條前
段、第四十一條第一項、第七十四條第一款，刑法施行法第三條之一第二項，罰金罰
鍰提高標準條例第一條前段、第二條，判決如主文。
本案經檢察官乙○○到庭執行職務
中      華      民      國      九十     年       三      月     十三   日
                                臺灣高等法院臺中分院刑事第二庭
                                      審判長法  官  羅  禮  政
                                            法  官  陳  欣  安
                                            法  官  蔡  聰  明
右正本證明與原本無異。
如不服本判決應於收受送達後十日內向本院提出上訴書狀，其未述上訴之理由者並
得於提起上訴後十日內向本院補提理由書（均須按他造當事人之人數附繕本）。
                                            書記官    瑞  芳
中      華      民      國      九十     年       三      月     十四   日
刑法第二百七十六條：
因過失致人於死者，處二年以下有期徒刑、拘役或二千元以下罰金。
從事業務之人，因業務上之過失犯前項之罪者，處五年以下有期徒刑或拘役，得併科
三千元以下罰金。              Ｉ


司法院資訊處製作；財團法人民間司法改革基金會備份。
